【裁判字號】    99,訴,917
【裁判日期】    990929
【裁判案由】    侵權行為損害賠償
【裁判全文】
臺灣臺南地方法院民事判決               99年度訴字第917號
原      告  丙○○
訴訟代理人  陳慈鳳律師
被      告  甲○○
訴訟代理人  丁○○
            乙○○
上列當事人間請求侵權行為損害賠償事件，經本院於民國99年9
月15日言詞辯論終結，判決如下：
    主  文
被告應給付原告新臺幣肆拾伍萬肆仟陸佰伍拾肆元，及自九十九
年五月十二日至清償日止，按週年利率百分之五計算之利息。
原告其餘之訴駁回。
訴訟費用由被告負擔十分之九，餘由原告負擔。
本判決原告勝訴部分得假執行。但被告如以新臺幣肆拾伍萬肆仟
陸佰伍拾肆元為原告預供擔保後，得免為假執行。
    事實及理由
一、按訴狀送達後，原告不得將訴變更或追加他訴。但擴張或減
    縮應受判決事項之聲明者，不在此限，民事訴訟法第255條
    第1項第3款定有明文。查本件原告原起訴請求：「被告應給
    付原告新台幣（下同）508,476元，及自起訴狀繕本送達之
    翌日起至清償日止，按年息百分之5計算之利息。」嗣於本
    院審理中，具狀變更聲明為請求：「被告應給付原告504,65
    4元，及自起訴狀繕本送達之翌日起至清償日止，按年息百
    分之5計算之利息。」核其訴訟標的及原因事實並未變更或
    追加，僅為聲明之減縮，於法並無不合，應予准許。
二、原告起訴主張：被告於民國98年9月11日14時10分許，駕駛
    車牌號碼6956-WM號自用小客車，在臺南縣永康市○○路358
    號前停車，停車畢開啟駕駛座左側車門之際，本應注意行人
    、其他車輛，並讓其先行，而依當時情形又無不能注意之情
    形，被告竟疏未注意，未注意左後方來車即貿然開啟車門，
    適有原告騎乘車牌號碼088-DXB號重型機車沿同巷道由東向
    西行駛而來，被告上開自小客車車門即撞擊原告機車右側車
    身，致原告人車倒地，受有左側脛骨近端骨折、右側第五掌
    骨骨折之傷害，爰依據民法第184條第1項前段、第193條、
    第195條第1項之規定，請求被告給付增加生活上支出（包括
    看護費16,200元，因被告已付1萬元，故僅請求6,200元，尚
    應再加上醫療用品、因醫療而支出計程車費用等）共計24,3
    21元、已支出之醫療費用27,101元、復健費用5,200元、工
    作損失148,032元及精神慰撫金300,000元，共計504,654元
    。爰聲明：被告應給付原告504,654元，及自起訴狀繕本送
    達翌日起即99年5月12日至清償日止，按週年利率百分之五
    計算之利息。
三、被告自認伊因過失發生前揭車禍造成原告損害，且對於原告
    請求增加生活上費用24,321元（看護費部分因被告已支付1
    萬元，故原告僅請求24,321元）、醫療費用27,101元、復健
    費用5,200元及工作損失148,032元等數額均不爭執並願意給
    付，僅爭執原告請求之精神慰撫金數額過高等語。並聲明：
    駁回原告之訴。
四、經查：
  (一)本件有關原告主張於前揭時、地與被告發生車禍，致原告受
    有左側脛骨近端骨折、右側第五掌骨骨折之傷害，目前尚未
    取得強制責任險理賠金等情，業據提出與其所述相符之醫療
    費用收據（見交簡上附民卷9至17頁、本院卷70至73頁）、
    增加生活上支出費用收據（見交簡上附民卷6至8頁、本院卷
    65至69頁）、薪資證明單（見交簡上附民卷18頁）、診斷證
    明書（見交簡上附民卷19、20頁、本院卷74頁）等件為證，
    且經本院函詢奇美醫院查明原告病情屬實（見本院卷25至47
    頁），又依本院職權調閱本院99年度交簡字第382號刑事卷
    宗結果，被告因本件車禍犯過失傷害罪業經本院刑事庭判處
    有拘役50日確定在案，上情均經被告自認在案，足認原告主
    張該部分之事實為真正。
  (二)兩造僅爭執點僅在於原告得請求之精神慰撫金數額為何，按
    慰藉金之賠償須以人格權遭遇侵害，使精神上受有痛苦為必
    要，其核給之標準固與財產上損害之計算不同，然非不可斟
    酌雙方身分資力與加害程度，及其他各種情形核定相當之數
    額；按慰藉金之多寡，應斟酌雙方之身分、地位、資力與加
    害之程度及其他各種情形核定相當之數額。其金額是否相當
    ，自應依實際加害情形與被害人所受之痛苦及雙方之身分、
    地位、經濟狀況等關係決定之，最高法院51年臺上字第223
    號判例、85年度臺上字第460號判決可資參照。經查：原告
    為71年6月18日出生，學歷高中畢業，已婚，職業為工廠作
    業包裝員，月薪17,280元，97年度之所得為146,016元，名
    下有汽車2部；被告為60年9月16日出生，學歷高職畢業，97
    年度之所得為448,122元，名下無財產，此有台灣台南地方
    法院檢察署98年度他字第3377號偵查卷附之警詢筆錄可稽，
    並有兩造之稅務電子閘門財產所得調件明細表附卷可按（本
    院卷13至14頁、17至18頁）。本院審酌兩造之身分地位、教
    育程度、經濟狀況、被告受傷程度、所受痛苦，98年9月11
    日行鋼釘內固定復位手術，99年7月16日移除鋼釘，術後左
    下肢無力尚需復建休養3個月，且骨折影響關節面加速關節
    退化之後遺症等一切情狀（參診斷證明書所載），認原告請
    求給付慰撫金25萬元範圍內為合理，超過前揭金額之請求，
    尚屬過高，不應准許。
五、綜上，原告依據侵權行為法律關係，請求被告賠償(1)增加生
    活上支出費用24,321元、(2)醫療費用27,101元、(3)復健費用
    5,200元、(4)工作損失148,032元元、(5)精神慰撫金250,000
    元，合計454,654元。原告本於侵權行為之法律關係，請求
    被告應給付454,654元，及自起訴狀繕本送達翌日起即99年5
    月12日至清償日止，按週年利率百分之5加計之利息，為有
    理由，應予准許。至原告請求超過上開數額部分，即屬無據
    ，應予駁回。
六、本件事證已臻明確，兩造其餘攻擊防禦方法及所舉未經援用
    之證據，經本院斟酌後，認為均不足以影響本判決之結果，
    爰不一一論述，併此敘明。
七、本件原告勝訴部分所命被告給付之金額未逾50萬元，依民事
    訴訟法第389條第1項第5款規定，應依職權宣告假執行。至
    原告聲請本院依職權宣告假執行乃促使本院職權之發動而已
    ，故就原告敗訴部分，本院尚無庸另為駁回假執行聲請之諭
    知，附此敘明。
八、結論：原告之訴為一部有理由、一部無理由，依民事訴訟法
    第79條、第87條第1項，判決如主文。
中    華    民    國    99    年    9     月    29    日
                  民事第一庭    法  官  蔡雅惠
以上正本證明與原本無異。
如不服本判決，應於送達後廿日內，向本院提出上訴狀並表明上
訴理由，如於本判決宣示後送達前提起上訴者，應於判決送達後
廿日內補提上訴理由書（須附繕本）。
如委任律師提起上訴者，應一併繳納上訴審裁判費。
中    華    民    國    99    年    9     月    29    日
                                書記官  詹書瑋

司法院資訊處製作；財團法人民間司法改革基金會備份。
